臺灣臺北地方法院民事判決　　　　　　94年度建簡上字第17號
上　訴　人　一江營造有限公司
法定代理人　甲○○
被上訴人　　啟百企業有限公司
法定代理人　丙○○
訴訟代理人　乙○○
上列當事人間請求給付工程款事件，上訴人對於中華民國94年5
月31日本院臺北簡易庭94年度北建簡字第10號第一審判決提起上
訴，本院於94年10月7日言詞辯論終結，判決如下：
    主  文
上訴駁回。
第二審訴訟費用由上訴人負擔。
原判決所命上訴人應給付之遲延利息起算日減縮自民國94年2月
18日起算。
    事實及理由
一、本件被上訴人起訴主張：伊於民國91年11月28日與上訴人簽
    約，承攬其向台北市政府文化局（下稱文化局）承包工程中
    之「芝山岩文化史蹟公園修建工程（第二期）伍之四展示製
    作安裝之展示室設備工程」（下稱系爭工程），並約定工程
    款分三期給付，最後一期保留款應於工程完工並經業主驗收
    完成，開立保固書後付清。而系爭工程業已完工，並於93年
    9 月27日經業主驗收完成，且經伊開立保固書交予上訴人收
    執。詎上訴人卻拒不給付保留款新台幣（下同）220,000元
    及追加款49,000元，共計269,000元。爰依承攬契約之法律
    關係，求為命上訴人應給付伊269,000元，及加計自93年9月
    28日起按年息12％計算之法定遲延利息之判決。經原審法院
    除駁回上訴人超逾法定遲延利息5％請求外，其餘部分則為
    被上訴人勝訴之判決，而被上訴人對於其敗訴部分並未聲明
    不服（此部分即已確定），且於本院審理中，減縮其起訴聲
    明之利息起算日自本件起訴狀繕本送達上訴人翌日即94年2
    月18日起算（見本院卷第29頁反面），核與民事訴訟法第43
    6條之1第3項、第446條第1項但書、第255條第1項第3款規定
    相符，應予准許。並於本院聲明：上訴駁回。
二、上訴人則以：被上訴人施作系爭工程於保固期內發生問題，
    卻不肯派工修復，致伊另行委請他人修復，支出修繕費用
    43,050元，僅以此金額與被上訴人系爭請求工程款為抵銷等
    語，資為抗辯。上訴人因僅對於原判決命其給付超過225,
    950元及法定遲延利息部分，聲明不服（其餘部分未聲明不
    服部分，即已確定），故於本院聲明：(一)原判決關於命其給
    付超過225,950元及自93年9月28日起算之法定遲延利息部分
    廢棄。(二)上列廢棄部分，被上訴人在第一審之訴駁回。
三、查，被上訴人起訴主張：伊於91年11月28日與上訴人簽約，
    承攬其向文化局承包工程中之系爭工程，並約定工程款分三
    期給付，最後一期保留款應於工程完工並經業主驗收完成，
    開立保固書後付清。而系爭工程業已完工，並於93年9月27
    日經業主驗收完成，且經伊開立保固書交予上訴人收執。而
    上訴人仍未給付伊保留款新台220,000元及追加款49,000 元
    ，共計269,000元等情，業據提出合約書、統一發票、估價
    單、保固切結書等件為證（見原審卷第6至14頁），並為上
    訴人所不爭執（見原審卷第25頁），堪信為真。
四、本件應審究者為上訴人抵銷抗辯是否成立？
    上訴人抗辯：因系爭工程於保固期間內發生問題，而被上訴
    人不為修復，致伊支出修繕費用43,050元云云，固據提出文
    化局93年11月5日北市文化2字第09331792600號函、統一發
    票、報價單為證（見原審卷第27頁、第57頁、第62頁）。而
    被上訴人雖不爭執文化局上列函文說明一(一)所示，關於「展
    示館大廳區及史前歷史的見證區域全區導覽系統電腦無法正
    常開機及運作」（見原審卷第27頁），係屬於其系爭工程保
    固期間內所發生瑕疵（見原審卷第26頁），但否認上訴人有
    通知其修補或另委請他人修補，而支出修繕費用乙情。經查
    ：
(一)、上訴人對於其曾通知被上訴人修補瑕疵乙節，並未舉證以實
    其說（民事訴訟法第277條前段規定參照），且文化局所列
    被上訴人上列應修補瑕疵部分，核係屬於被上訴人系爭工程
    之保固期間內所發生應修補事項，衡情上訴人即行通知被上
    訴人修補即可，何需大費周章委請他人先行報價後，再支出
    修理費用高達43,050元（見原審卷第14頁之保固切結書自明
    ）？此顯與常情有違。
(二)、再觀諸文化局於94年1月14日保固查驗紀錄記載上列導覽系
    統電腦已正常開機及運作（見原審卷第30頁），核與上訴人
    所提上列於94年3月31日開立之統一發票，期間相差已有2月
    有餘，並參照上訴人所提上列報價單，所列報價金額為47,
    250元（見原審卷第62頁），顯與統一發票開立金額43,050
    元不同，又該報價單所列報價項目僅係供上訴人參考之用，
    亦不足以證明上訴人確實有支出該費用。況該統一發票內記
    載品名為「芝山岩文化史蹟公園修建工程（第二期）展示室
    電腦系統修理」，亦無法認定其修理項目是否即屬於被上訴
    人應負責系爭工程，另上列之統一發票及報價單均為私文書
    ，被上訴人否認該文書之真正，而上訴人並未證明該等文件
    為真正，本院自不得採為對上訴人有利之認定（民事訴訟法
    第357條前段規定參照）。
(三)、此外，上訴人並未舉證證明其業已實際支出該修繕費乙事，
    故上訴人抗辯：因系爭工程於保固期間內發生問題，而被上
    訴人不為修復，致伊支出修繕費用43,050元云云，自無可取
    。是以，上訴人既無法證明曾支出該修繕費用，則其執該金
    額與被上訴人本件請求之工程款為抵銷，要無可採。
五、從而，被上訴人本於承攬契約之法律關係，請求上訴人給付
    工程款43,050元及加計減縮自起訴狀繕本送達翌日（即94年
    2月18日，見原審卷第18頁）起算之法定遲延利息，為有理
    由，應予准許。又，本件所命給付並未逾500,000元，應依
    職權宣告假執行（民事訴訟法第389條第1項第5款規定參照
    ）。是則原審判命上訴人如數給付，並依職權宣告假執行，
    於法並無不合。上訴意旨仍執前詞指摘原判決不當，求予廢
    棄改判，為無理由，應予駁回。
六、本件事證已臻明確，兩造其餘攻擊或防禦方法，經本院審酌
    後，認均與本件之結論無涉，茲不再一一論述，併予敘明。
七、據上論結，本件上訴為無理由，依民事訴訟法第436 條之1
    第3項、第449條第1項、第78條，判決如主文。
中　　華　　民　　國　　94　　年　　10　　月　　28　　日
                 民事第一庭    審判長法　官　詹文馨
                                     法  官  傅中樂
                  　　　　　　　　　 法　官　楊絮雲
以上正本係照原本作成
本判決不得上訴。
中　　華　　民　　國　　94　　年　　10　　月　　28　　日
                  　　　　　　　　　 書記官　高秋芬
